【裁判字號】    98,審易,701
【裁判日期】    981221
【裁判案由】    過失致死
【裁判全文】
臺灣新竹地方法院刑事判決             98年度審易字第701號
公  訴  人  臺灣新竹地方法院檢察署檢察官
被      告  甲○○
上列被告因過失致死等案件，經檢察官提起公訴（98年度偵字第
7787號），經被告於本院準備程序中，就被訴事實為有罪之陳述
，經告知被告簡式審判程序之旨，並聽取檢察官、被告之意見後
，經本院進行簡式審判程序，本院判決如下：
    主  文
甲○○犯不能安全駕駛動力交通工具罪，處有期徒刑肆月。又犯
過失致人於死罪，處有期徒刑拾月。應執行有期徒刑壹年。緩刑
年，緩刑期間付保護管束。
    犯罪事實
一、甲○○明知飲酒後，其控制力及注意力均已降低致達無法安
    全駕駛動力交通工具之程度，如仍駕車行駛於道路上，隨時
    將有致他人於死、傷之危險，竟於民國98年10月1日下午1時
    許，在新竹縣新埔鎮之某友人住所內飲用啤酒約4 瓶，飲至
    同日下午4 時許，已達不能安全駕駛動力交通工具之程度，
    猶從上開處所駕駛車牌號碼T6－0666號自用小貨車欲前往新
    竹湖口工業區接送其配偶，嗣於同日下午4 時55分許，甲○○沿臺14線由東向西往新竹縣湖口鎮方向行駛，行經臺14線
    15.5公里處（屬坡度10度之彎道路段）時，本應注意行車速
    度應依速限標誌規定，且行經設有彎道之路段，應減速慢行
    ，作隨時停車之準備，亦不得橫越分向限制線行駛，且依當
    時之天候晴朗、日間自然光線、柏油路面乾燥無缺陷，亦無
    障礙物、視距良好等情況，俱無不能注意情事，竟因酒醉意
    識不清而疏於注意，仍以超越該路段速限50公里之60、70公
    里高速右彎，致使車輛失控橫越分向限制線闖入對向車道，
    因而先行碰撞對向車道由徐學淵所駕駛之車牌號碼7495－FU
    號自用小客車左後車門處後，再翻轉碰撞分由丙○○、李曾
    銓、崔清遠所騎乘之車牌號碼057－DND、SK7－396 、9FM－
    935 號等重型機車，因而致丙○○因頭胸部鈍力損傷、頸部
    動脈斷裂失血過多當場死亡。李曾銓則受有左前臂及左小腿
    骨折之傷害、崔清遠右臀部、右小腿處受傷（甲○○過失致
    李曾銓、崔清遠受傷所涉過失傷害部分，均未據告訴）。嗣
    經警到場處理，甲○○於肇事後，在有偵查犯罪職權之機關
    或公務員尚不知何人為肇事者前，即向據報前來處理之新竹
    縣政府警察局竹北分局警員張瓊洋坦承駕駛自用小客貨車肇
    事自首而接受裁判，為警於同日下午5 時28分，對甲○○施
    以呼氣酒精濃度測試，測得呼氣酒精濃度為每公升0.97毫克
    ，始知上情。
二、案經丙○○之父乙○○告訴及臺灣新竹地方法院檢察署檢察
    官相驗後自動檢舉偵查起訴。
    理  由
一、程序部分：
    按除被告所犯為死刑、無期徒刑、最輕本刑為3 年以上有期
    徒刑之罪或高等法院管轄第一審案件者外，於前條第1 項程
    序進行中，被告先就被訴事實為有罪之陳述時，審判長得告
    知被告簡式審判程序之旨，並聽取當事人、代理人、辯護人
    及輔佐人之意見後，裁定進行簡式審判程序，刑事訴訟法第
    273條之1第1 項定有明文。本件被告甲○○所犯係死刑、無
    期徒刑、最輕本刑為3 年以上有期徒刑以外之罪，其於準備
    程序中就被訴事實為有罪之陳述，經告知簡式審判程序之旨
    ，並聽取公訴人及被告甲○○之意見後，本院認為適宜進行
    簡式審判程序，合先敘明。
二、認定犯罪事實所根據的證據及理由
（一）被告甲○○於警詢、偵查中之供述及於本院準備程序、簡
      式審判程序時均坦承不諱。其稱略以：伊於98年10月1 日
      下午1時許，在新竹縣新埔鎮之某友人住所內飲用啤酒約4
      瓶，伊知道酒後不能開車，但是因為要去工業區接太太，
      仍駕駛車牌號碼T6－0666號自用小貨車上路，伊於同日下
      午4 時55分許沿臺14線由東向西往新竹縣湖口鎮方向行駛
      ，行經臺14線15.5公里處時，伊當時時速約60至70公里左
      右，結果轉彎失控，導致車輛滑到對向車道那邊去，先撞
      上對向1部轎車，之後車輛側滾撞倒下坡的3部機車等語（
      見98年度相字第580 號相驗卷第10、11、56、57頁，本院
      卷第17、24至27頁）。
（二）告訴人即被害人丙○○之父乙○○於警詢、偵查中之指訴
      。其稱略以：其子即被害人丙○○每天早上都會騎乘車牌
      號碼057 －DND 號重型機車至新竹縣新豐鄉明新科技大學
      上課，於98年10月1 日下午4 時55分許，被害人丙○○騎
      乘機車行經臺14線15.5公里處應是放學後要騎乘機車回家
      ，他經警方告知始悉被害人丙○○與他車發生車禍等語（
      見上開相驗卷第12至14頁、第56頁背面）。
（三）證人徐學淵於警詢中之證述。其稱略以：他於98年10月1
      日下午4 時55分許，駕駛車牌號碼7495－FU號自用小客車
      行經臺14線15.5公里之轉彎處時，他看見對向有1 輛休旅
      車即被告甲○○所駕駛之車輛於轉彎處向西駛出，當時該
      車已經不穩，他看到該車左邊前後車輪均已經騰空了，他
      驚覺可能會發生車禍立刻向右閃避，當他向右閃避時，對
      方車輛便撞上他左後方車門處，他便被撞擊迴轉至對向道
      路中等語（見上開相驗卷第15至18頁）。
（四）證人即被害人李曾銓於警詢中之證述。其稱略以：他於98
      年10月1 日下午5 時許，騎乘機車前往新竹縣新埔鎮方向
      時，突然感到車後遭碰撞，人飛出去後，一清醒過來人就
      在仁慈醫院裡，她受有左前臂、左小腿骨折之傷害，對於
      車禍發生的情況並不清楚等語（見上開相驗卷第19、20頁
      ）。
（五）證人即被害人崔清遠於警詢中之證述。其稱略以：他於98
      年10月1 日下午4 時55分許，騎乘車牌號碼9FM －935 號
      重型機車行經臺14線15.5公里之轉彎處時，突然聽到前方
      陸續傳來連續3 、4 聲車禍碰撞的聲音，然後就看到1部
      休旅車即被告甲○○所駕駛之車輛飛至她行進方向之車道
      ，並且側向翻滾向她逼近，她立刻向左彎閃避，但仍來不
      及而遭該休旅車之後掀背車門打到她右側身體及摩托車
      右車身而摔倒，當時她的摩托車及右小腿遭對方休旅車後
      掀背車門壓住，她自行掙脫爬起後至路邊等待救護，因而
      受有
      右臀部、
      右小腿疼痛之傷害等語（見上開相驗卷第21至24頁）。
（六）新竹縣政府警察局竹北分局98年10月1 日道路交通事故現
      場圖、道路交通事故調查報告表（一）、（二）、新竹縣
      政府警察局道路交通事故肇事人自首情形紀錄表各1 份及
      現場事故照片21張等在卷可參（見上開相驗卷第5至7、30
      、35至45頁）：佐證本件事故發生經過及現場路況。
（七）另被告甲○○酒後駕車之部分，經警通知被告甲○○於案
      發後之98年10月1日下午5時28分許測得被告甲○○之呼氣
      酒精濃度達每公升0.97毫克，有新竹縣政府警察局道路交
      通事故當事人酒精測定紀錄表、刑法第185條之3查獲後測
      試、觀察職務報告、新竹縣政府警察局98年10月2 日竹縣
      警交字第E00000000、E00000000號舉發違反道路交通管理
      事件通知單影本各1 份（見上開相驗卷第25、29、48、49
      頁）在卷可佐；另參酌國外認定標準，對於酒精濃度呼氣
      已達每公升0.55毫克者，肇事率為一般正常人之10倍以上
      ，且呈現判斷力嚴重受損、體能與精神協調力受損等情（
      見臺灣高等法院檢察署88年11月彙編之刑法第185條之3酒
      後駕車「不能安全駕駛」認定標準之相關論文資料）觀之
      ，是就本件之酒精濃度測試結果判斷，且依本件之客觀情
      狀判斷，被告甲○○於駕駛過程中有酒後駕車肇事，益徵
      被告甲○○當時確已達不能安全駕駛之程度。
（八）臺灣新竹地方法院檢察署檢察官督同法醫師劉瑞爐相驗明
      確，有勘驗筆錄、相驗屍體證明書、法醫檢驗報告書、東
      元綜合醫院98年10月1日診斷證明書各1份及相驗照片存卷
      足憑（見上開相驗卷第46、55、58、61至70頁，98年度偵
      字第7787號偵查卷第3 至11頁）：證明被害人丙○○確因
      本件車禍受有頭胸部鈍力傷之傷勢當場死亡等情。
（九）按行車速度，依速限標誌或標線之規定，無速限標誌或標
      線者，行車時速不得超過50公里；行經設有彎道之路段，
      應減速慢行，作隨時停車之準備；又按汽車在未劃設慢車
      道之雙向二車道行駛時，在劃有分向限制線之路段，不得
      駛入來車之車道內；另按汽車駕駛人飲用酒類或其他類似
      物後其吐氣所含酒精濃度超過每公升0.25毫克或血液中酒
      精濃度超過百分之0.05以上者，不得駕車；道路交通安全
      規則第93條第1項第1款、第2款、第97條第1項第2 款、第
      114條第2款分別定有明文，是被告甲○○駕駛自用小貨車
      於在道路上，自應遵守上開道路交通安全規則之規定。而
      依卷附道路交通事故現場圖、道路交通事故調查報告表（
      一）、（二）及道路交通事故照片所示，依當時情形天候
      晴朗、日間自然光線、柏油路面乾燥無缺陷，亦無障礙物
      、視距良好等情，依被告甲○○之智識、能力，且領有自
      用小客車之駕駛執照，對於上開交通安全規則之規範應屬
      明悉，又本案車禍事故發生時之道路狀況，並無不能注意
      之情事，被告甲○○竟酒後駕車且超速行駛而駛入對向車
      道，而與被害人丙○○所騎乘之機車發生撞擊，堪認被告
      甲○○對於本件車禍之發生自有過失。又被害人丙○○因
      本件交通事故，而受有頭胸部鈍力損傷之傷害，到院前已
      死亡，經高級心肺復甦術急救無效等情，有上開其診斷證
      明書1 紙在卷可稽，其死亡結果與被告甲○○前開過失行
      為間，有相當因果關係，信屬無訛。
（十）綜上，本件事證已明，被告甲○○上開犯行應堪認定。
三、論罪科刑：
（一）論罪：核被告甲○○所為，係犯刑法第185之3之酒醉駕車
      罪、同法第276條第1項之過失致人於死罪。
（二）數罪併罰：被告甲○○所犯上開2 罪，犯意各別，行為互
      異，應予分別論罪，合併處罰。
（三）過失致人於死部分之加重：按汽車駕駛人，無駕駛執照駕
      車、酒醉駕車、吸食毒品或迷幻藥駕車、行駛人行道或行
      經行人穿越道不依規定讓行人優先通行，因而致人受傷或
      死亡，依法應負刑事責任者，加重其刑至2分之1，道路交
      通管理處罰條例第86條第1 項，定有明文。查本件被告甲○○係酒醉駕車，因而致人死亡，依法應負過失致人於死
      之刑事責任，所犯過失致人於死罪部分，應依道路交通管
      理處罰條例第86條第1項之規定加重其刑。
（四）刑罰減輕事由（自首）：被告甲○○於本件犯罪未發覺前
      ，即留置於肇事現場，並向前往車禍現場處理之新竹縣政
      府警察局竹北分局警員張瓊洋承認為肇事人，自首而接受
      裁判，有新竹縣政府警察局道路交通事故肇事人自首情形
      紀錄表1 份在卷足稽（見上開相驗卷第30頁），符合自首
      要件，是就過失致死之部分，爰依刑法第62條前段之規定
      減輕其刑，並依法先加後減之。
（五）量刑：爰審酌被告甲○○無刑事前科紀錄，有臺灣高等法
      院被告前案紀錄表1 份可佐，素行尚謂良好，被告甲○○
      之違規行為係本件交通事故發生之肇事原因，且已造成被
      害人丙○○死亡之結果，對其家屬造成無可彌補之創傷，
      幸犯後坦認犯行，態度良好，業與告訴人乙○○及被害人
      家屬張淳嘉等人於98年10月13日以新臺幣（下同）418 萬
      元成立調解，於98年10月13日當場給付268 萬元予告訴人
      乙○○、被害人家屬張淳嘉等人收訖，其餘150 萬元於98
      年11月15日給付完畢等情，此有桃園縣中壢市調解委員會
      98年刑調字第559 號調解書、本院98年12月7 日準備程序
      筆錄各1 份在卷可參（見98年度偵字第7787號偵查卷第16
      頁，本院卷第17頁）等一切情狀，分別量處如主文所示之
      刑，併定其應執行之刑，以示懲儆。
（六）緩刑之諭知：末查被告甲○○前未曾因故意犯罪受有期徒
      刑以上刑之宣告，有臺灣高等法院被告前案紀錄表1 份為
      憑，已如前述，茲念其一時疏失，觸犯刑章，然坦承犯罪
      不諱，態度良好，事後並與告訴人乙○○及被害人家屬張
      淳嘉等人成立調解並已賠償完畢等情，告訴人乙○○亦表
      示對於法院之判決沒有意見等語（見本院卷第27頁），被
      告甲○○亦表徵悔悟之心，經此次偵、審程序及刑之宣告
      ，當知所警惕而無再犯之虞，因認對被告甲○○所處之刑
      ，以暫不執行為適當，爰併宣告緩刑3年，以期自新。
（七）保護管束：再因被告甲○○係酒後不能安全駕駛而駕車，
      並因而肇事致人死亡，而近年政府行政部門迭經透過傳播
      媒體大力宣導酒醉後不得開車之政令及法律知識，傳播媒
      體更時時透過影像、文字描繪傳達出因酒醉後駕車所造成
      之用路人受傷、死亡及損害公共設施等情形，被告甲○○
      為一成年人且受有專科教育程度為有相當智識經驗之人，
      當能知曉酒醉後駕車對所有用路人之安全有相當程度之危
      險性，為使其習得正確之法律概念並遏止被告甲○○仍有
      酒醉後駕車之可能，及時刻記取酒醉後駕車係不法之行為
      ，是就被告甲○○於緩刑期間，併予宣付保護管束，加強
      監督，以收緩刑之效。
據上論斷，應依刑事訴訟法第273條之1第1項、第299條第1 項前
段，道路交通管理處罰條例第86條第1 項，刑法第185條之3、第
276條第1項、第51條第5款、第62條前段、第74條第1項第1 款、
第93條第1項，刑法施行法第1條之1，判決如主文。
本案經檢察官洪期榮到庭執行職務。
中    華    民    國    98    年    12    月    21    日
                  交通法庭    法  官    劉兆菊
以上正本證明與原本無異。
如不服本判決應於收受本判決後10日內向本院提出上訴書狀，上
訴書狀應敘述具體理由。上訴書狀未敘述上訴理由者，應於上訴
期間屆滿後20日內補提理由書狀於本院 (均須按他造當事人之人
數附繕本 )「切勿逕送上級法院」。
中    華    民    國    98    年    12    月    21  日
                              書記官    林兆嘉
附錄本案論罪科刑法條
中華民國刑法第185條之3
服用毒品、麻醉藥品、酒類或其他相類似之物，不能安全駕駛動
力交通工具而駕駛者，處1 年以下有期徒刑、拘役或科或併科15
萬元以下罰金。
中華民國刑法第276條第1項
因過失致人於死者，處2 年以下有期徒刑、拘役或2 千元以下罰
金。


司法院資訊處製作；財團法人民間司法改革基金會備份。
